【裁判字號】    95,上訴,245
【裁判日期】    950417
【裁判案由】    違反毒品危害防制條例
【裁判全文】
臺灣高等法院臺南分院刑事判決         95年度上訴字第245號
上  訴  人
即  被  告  甲○○
上列上訴人因違反毒品危害防制條例案件，不服臺灣嘉義地方法
院94年度訴字第 370號第一審判決（起訴案號：臺灣嘉義地方法
院檢察署94年度毒偵字第 532號，併辦案號：臺灣嘉義地方法院
檢察署94年度毒偵字第 943號及臺灣高雄地方法院檢察署94年度
毒偵字第7999號），提起上訴，本院判決如下：
    主  文
原判決撤銷。
甲○○連續施用第一級毒品，累犯，處有期徒刑壹年。扣案之海
洛因陸包（合計淨重壹點零玖公克）及安非他命壹罐（驗餘淨重
零點壹零壹伍公克）均沒收銷燬之；上開毒品海洛因之包裝袋陸
個（空包裝袋重共計壹點肆公克）、裝置上開毒品安非他命之罐
子壹個、注射針筒肆支及斜削吸管（填充器）伍支均沒收。
    事  實
一、甲○○前因違反肅清煙毒條例案件（以下簡稱第一次案件）
    ，於民國83年10月27日經臺灣臺南地方法院以83年度訴字第
    1338號判處有期徒刑二年，緩刑五年確定，復違反肅清煙毒
    條例案件（以下簡稱第二次案件），於86年3月3日經臺灣嘉
    義地方法院以85年度訴字第 473號判處有期徒刑三年六月確
    定，並經該法院以86年度撤緩字第19號撤銷第一次案件之緩
    刑確定，第一次、第二次案件經合併執行後，於88年6月3日
    假釋出獄，並交付保護管束，嗣經撤銷假釋，應執行第一次
    、第二次案件之殘刑二年十月十一日，並於92年 8月17日縮
    刑期滿執行完畢。另甲○○曾因違反毒品危害防制條例案件
    ，經觀察勒戒後，認有繼續施用毒品傾向，乃由臺灣嘉義地
    方法院檢察署檢察官聲請強制戒治，並經臺灣嘉義地方法院
    裁定送交強制戒治，於90年1月9日戒治執行完畢釋放。詎甲
    ○○仍未戒除毒癮，明知海洛因及安非他命係毒品危害防制
    條例所明定之第一、二級毒品，不得持有及施用，竟猶不知
    悔改，於前述觀察勒戒及強制戒治執行完畢釋放後五年內，
    仍未戒除毒癮，復另行分別復基於施用第一級毒品海洛因及
    第二級毒品安非他命之概括犯意，或同時施用第一級毒品海
    洛因及第二級毒品安非他命之概括犯意，自92年8月下旬起
    至94年9月18日止，在嘉義縣六腳鄉灣北村十鄰灣內一七五
    號其住處，或將海洛因或將安非他命摻水以注射針筒施打之
    方式，分別施用海洛因或安非他命多次；或將海洛因及安非
    他命二種毒品同時摻水以注射針筒施打之方式混合施用多次
    。嗣分別於94年4月23日上午10時30分許，經警於其前開住
    處搜索查獲，並扣得海洛因二包（淨重0.26公克，空包裝重
    0. 48公克），及其所有供施用毒品犯罪使用之注射針筒三
    支（已使用過）、斜削吸管（填充器）五支、安非他命一罐
    （原淨重0.1537公克，驗餘淨重0.1015公克）；再於94年7
    月22 日上午9時50分許，經警持搜索票在其前開住處房間內
    查獲，並扣得海洛因三包（淨重0,73公克，空包裝重0.62公
    克），及其所有供施用毒品犯罪使用之注射針筒一支（已使
    用過）；復於94年9月20日凌晨3時50分許，在高雄市三民區
    ○○○路與高速公路口，便利超商前，經警查獲海洛因一包
    （淨重0.10公克，空包裝袋重0.30公克）。
二、案經嘉義縣警察局民雄分局報告臺灣嘉義地方法院檢察署檢
    察官偵查起訴、併案審理及高雄市政府警察局報請臺灣高雄
    地方法院檢察署檢察官移送併案審理。
    理  由
壹、認定犯罪事實所憑之證據及理由
  一、上揭犯罪事實，業據上訴人即被告甲○○於警詢、檢察官
      偵查及原審審理時均坦承不諱，且被告為警於94年 4月23
      日、7月22日及9月20日查獲當日，經其同意分採集尿送驗
      後，均確呈嗎啡及甲基安非他命陽性反應等情，有台灣檢
      驗科技股份有限公司濫用藥物尿液檢驗報告二份（報告編
      號：ＫＺ000000000000號；ＫＺ000000000000號）及高雄
      市立凱旋醫院濫用藥物尿液檢驗報告（檢體編號：Ｌ專
      94663號）一份及姓名對照表三份在卷可稽。按海洛因係
      由嗎啡經化學合成而製得，經注射進入人體後，因代謝而
      分解又生成嗎啡，因此施打海洛因後，由尿液檢驗結果仍
      為嗎啡反應。是以，被告自白施打海洛因，而尿液檢驗之
      結果呈現嗎啡陽性反應，核屬科學上合理之現象。又查，
      被告於94年4月23日上午10時30分許，經警於其前開住處
      搜索查獲，並扣得海洛因二包（淨重0.26公克，空包裝重
      0.48公克），及其所有供施用毒品犯罪使用之注射針筒三
      支（已使用過）、斜削吸管（填充器）五支、安非他命一
      罐（原淨重0.1537公克，驗餘後淨重0.1015公克）；再於
      94年7月22日上午9時50分許，經警持搜索票在其前開住處
      房間內查獲，並扣得海洛因三包（淨重0,73公克，空包裝
      重0. 62公克），及其所有供施用毒品犯罪使用之注射針
      筒一支（已使用過）；復於94年9月20日凌晨3時50分許，
      在高雄市三民區○○○路與高速公路口，便利超商前，經
      警查獲海洛因一包（淨重0.10公克，空包裝袋重0.30公克
      ）。而上開扣得之白色粉末及顆粒，經送鑑定結果，分別
      含有第一級毒品海洛因成分及第二級毒品安非他命成分，
      確屬第一級毒品海洛因及第二級毒品安非他命無訛，有法
      務部調查局94年6月15日調科壹字第180002007號、94年9
      月27日調科壹字第180002066號、94年12月9日調科壹字第
      220021731號等鑑定通知書及憲兵司令部刑事鑑識中心94
      年8月2日安鑑字第01884號鑑驗通知書等件在卷可憑。
      綜上開補強證據，已足資擔保被告前述自白之真實性，核
      與事實相合，可信為真實。是本件事證明確，被告施用第
      一級毒品海洛因及第二級毒品安非他命之犯行，洵堪認定
      。
  二、又查，被告曾因違反毒品危害防制條例案件，經觀察勒戒
      後，認有繼續施用毒品傾向，乃由臺灣嘉義地方法院檢察
      署檢察官聲請強制戒治，並經臺灣嘉義地方法院裁定送交
      強制戒治，於90年1月9日戒治執行完畢釋放，有臺灣嘉義
      地方法院檢察署刑案資料查註紀錄表及臺灣高等法院被告
      全國前案紀錄表各一份在卷可參，自堪信屬真實。
  三、綜上所述，被告經裁定送觀察勒戒及強制戒治，於90年 1
      月9日戒治執行完畢釋放，其於五年內再犯本罪，自應依
      毒品危害防制條例第23條第2項，予以論科。
貳、論罪科刑之理由
  一、查海洛因為第一級毒品、安非他命為第二級毒品，毒品危
      害防制條例第2條第2項第1款、第2款分別定有明文。故核
      被告所為，係犯毒品危害防制條例第10條第 1項之施用第
      一級毒品罪及同條例第10條第2項之施用第二級毒品罪。
  二、被告施用時非法持有第一級毒品海洛因、第二級毒品安非
      他命之低度行為，已分別為其施用之高度行為所吸收，均
      不另論罪。
  三、又按想像競合犯、牽連犯或連續犯之裁判上一罪，倘遇有
      競合時，如行為人之數行為所犯數罪，具有連續關係，又
      有想像競合、牽連關係之重疊法律現象，則連續犯罪之一
      部，既與他罪想像競合或牽連，自應包括的將全部之連續
      各行為，論以一罪，再按想像競合或牽連犯之例，從一重
      處斷，不得以數罪併合處罰之。即應先依連續犯認定以一
      罪論，然後與各連續犯想像競合或相牽連之犯罪比較輕重
      ，適用刑法第55條後段，從較重之牽連犯或連續犯處斷。
    (一)被告先後數次施用第一級毒品海洛因；或第二級毒品安非
      他命行為；或同時施用第一級毒品海洛因及第二級毒品安
      非他命，各時間緊接，犯罪構成要件均相同，顯係分別基
      於概括之犯意為之，均為連續犯，應先依刑法第56條之規
      定論以情節較重之同時施用第一級毒品海洛因及第二級毒
      品安非他命一罪，並加重其刑。
    (二)再按毒品之施用並無一定方式，端視施用者之喜好而定，
      海洛因及安非他命二者作用機轉不同，本不宜共用，然對
      毒品施用者並無考慮此一原則之必要，通常可視其習性，
      同時、同日施用任何多種毒品，本局鑑驗毒品證物之經驗
      ，曾發現海洛因與安非他命摻雜之案例，由此研判確有可
      能將前述兩種毒品合併施用之可能，又將海洛因與安非他
      命混合並以火燒烤方式供吸食者施用後，經人體代謝所排
      出之尿液可檢出嗎啡及安非他命等成分，此參諸法務部調
      查局93年 7月12日調科壹字第09300262550號、93年9月調
      科壹字第0930036970號、調科壹字第092626133100號等函
      釋可明。查被告並同時將第一級毒品海洛因及第二級毒品
      安非他命置於同一注射針筒內摻水施打之方式施用第一級
      毒品海洛因及第二級毒品安非他命等情，業據被告迭於原
      審及本院審理時供明在案。準此，被告以一施用行為，同
      時觸犯毒品危害防制條例第10條第1項、第2項之罪，為想
      像競合犯，應再依刑法第55條前段之規定，從一重之毒品
      危害防制條例第10條第 1項之施用第一級毒品罪處斷，公
      訴意旨認被告所犯二罪，應分論併罰，容有未洽。
    (三)公訴人雖就被告同時多次施用第一級毒品海洛因及第二級
      毒品安非他命之犯行，未予提起公訴，惟該部分犯行與起
      訴部分，具有連續犯之關係，按諸公訴不可分之原則，應
      為起訴效力所及，是本院自得一併審理，附此記明。
  四、被告前因違反肅清煙毒條例案件，於83年10月27日經臺灣
      臺南地方法院以83年度訴字第1338號判處有期徒刑二年，
      緩刑五年確定，復違反肅清煙毒條例案件，於86年3月3日
      經臺灣嘉義地方法院以85年度訴字第 473號判處有期徒刑
      三年六月確定，並經該法院以86年度撤緩字第19號撤銷第
      一次案件之緩刑確定，第一次、第二次案件經合併執行後
      ，於88年6月3日假釋出獄，並交付保護管束，嗣經撤銷假
      釋，應執行第一次、第二次案件之殘刑二年十月十一日，
      並於92年 8月17日縮刑期滿執行完畢，有臺灣高等法院被
      告前案紀錄表各一份附卷可按，其於有期徒刑之執行完畢
      五年以內，再犯本案有期徒刑以上之罪，係屬累犯，應依
      刑法第47條規定，遞加重其刑。
參、撤銷改判之理由
  一、原審以被告為有罪之陳述，裁定以簡式審判程序審理，認
      其罪證明確，予以論罪科刑，固非無據，然查被告並同時
      以將第一級毒品海洛因及第二級毒品安非他命置於同一注
      射針筒內摻水施打之方式施用第一級毒品海洛因及第二級
      毒品安非他命等情，業據被告迭於原審及本院審理時供明
      在案。準此，被告以一施用行為，同時觸犯毒品危害防制
      條例第10條第1項、第2項之罪，為想像競合犯，應依刑法
      第55條前段之規定，從一重之毒品危害防制條例第10條第
      1 項之施用第一級毒品罪處斷。乃原判決於犯罪事實欄內
      既已記載被告有時將二種毒品混合使用之犯行，卻未於論
      罪時予以適用想像競合犯之規定，從一重處斷，自屬判決
      未適用法律之違法。
  二、被告上訴意旨，指摘原判決量刑過重，雖非有理，然原判
      決既有前揭可議之處，自應由本院將原判決撤銷改判，以
      期適法。
    (一)爰審酌被告前曾因施用毒品案件經觀察勒戒及強制戒治後
      ，竟無視於毒品對於自身健康之戕害及國家對於杜絕毒品
      犯罪之禁令，猶施用毒品不輟，並屢犯本件犯行，且查獲
      之毒品數量均不少，惟念及其吸毒係戕害自己身心之行為
      ，及其犯罪之動機、目的、手段、犯罪後坦承犯行等一切
      情狀，量處如主文第二項所示之刑，以資懲儆。
    (二)扣案之海洛因計六包（合計淨重1.09公克）、安非他命一
      罐（驗餘淨重 0.1015公克），分屬第一級及第二級毒品，
      應依毒品危害防制條例第18條第 1項前段之規定，沒收銷
      燬之。
    (三)扣案之上開海洛因毒品外包裝袋六個（空包裝袋重共計1.
      4 公克）、裝置上開毒品安非他命之罐子一個，既係被告
      所有，用於包裹毒品，防其裸露、逸出、潮濕，便於持有
      藉以施用，亦為被告供本件施用第一級毒品海洛因及第二
      級毒品安非他命所用之物，又非屬修正後毒品危害防制第
      19條第1項規定應沒收之物，應依刑法第38條第1項第2款
      規定，宣告沒收之（最高法院91年度臺上字第4076號、第
      4416號判決參照）。又扣案之注射針筒四支（已使用過）
      、斜削吸管（填充器）五支，分別係被告所有且供本件施
      用第一級、第二級毒品犯行所用之物，業據其供明在卷，
      亦應依刑法第38條第1項第2款規定併予宣告沒收。
    (四)至於扣案之小密封袋七個（包括已使用過一個），並非供
      被告施用毒品犯罪所用或其犯罪預備之物，亦非違禁物，
      自毋庸宣告沒收，附此敘明。
肆、適用之法律
  一、刑事訴訟法第369條第1項前段、第364條、第299條第1項
      前段。
  二、毒品危害防制條例第10條第1項、第2項、第18條第1項前
      段。
  三、刑法第11條前段、第56條、第55條、第47條、第38條第1
      項第2款。
本案經檢察官徐松奎到庭執行職務。
中    華    民    國    95    年    4    月    17    日
                  刑事第四庭    審判長法  官   吳志誠
                                      法  官   林勝木
                                      法  官   蔡美美
以上正本證明與原本無異。
如不服本判決，應於收受本判決後十日內向本院提出上訴書狀。
其未敘述上訴理由者並得於提起上訴後十日內向本院補提理由書
狀（均須按他造當事人之人數附繕本）「切勿逕送上級法院」。
                                      書記官    蔡振豐
中    華    民    國    95    年    4     月    17    日
附錄：本判決論罪科刑條文
毒品危害防制條例第10條第1項、第2項
施用第一級毒品者，處 6 月以上 5 年以下有期徒刑。
施用第二級毒品者，處 3 年以下有期徒刑。


司法院資訊處製作；財團法人民間司法改革基金會備份。
